【裁判字號】    89,上易,2224
【裁判日期】    890425
【裁判案由】    侵占
【裁判全文】
臺灣高等法院刑事判決                          八十九年度上易字第二二二四號
    上  訴  人  臺灣基隆地方法院檢察署檢察官
    被      告  乙○○
右上訴人因被告業務侵占案件，不服臺灣基隆地方法院八十八年度訴字第六五四號，
中華民國八十九年四月二十五日第一審判決 (起訴案號：臺灣基隆地方法院檢察署八
十八年度偵字第五一二三號)提起上訴，本院判決如左：
    主  文
上訴駁回。
    事實及理由
一、本案經本院審理結果，認第一審判決對被告乙○○論以刑法第三百三十六條第二
    項業務侵占罪，並處有期徒刑十月之諭知，核無不當，應予維持，並引用第一審
    判決書記載之事實、證據及理由（如附件）。
二、檢察官上訴意旨以：被告先後兩次侵占案件均被判刑，事後置民事賠償於不顧，
    並無悔意云云。
三、惟查，關於刑之量定，係實體法上賦予法院得為自由裁量之事項，倘其未有逾越
    法律所規定之範圍，或濫用其權限，即不得任意指摘為違法。經查：本件原審係
    審酌被告之品行、犯罪之動機、手段、侵占之金額、所生危害、犯罪後之態度及
    迄今仍未返還所侵占款項等一切情狀，並依連續犯之規定加重其刑後，始量處如
    上開所示之刑，經核其刑之量定，並無不當。檢察官依循告訴人之請求提起上訴
    ，認被告事後置民事賠償於不顧，並無悔意，原判決量刑太輕云云，就原審法院
    適法範圍裁量權之行使為爭執，惟原審量定刑期，已審酌被告之各種犯罪情狀，
    並無明顯失出，檢察官所稱原審量刑太輕云云，為無理由，應予駁回。
四、據上論結，應依刑事訴訟法第三百七十三條、第三百六十八條，判決如主文。
本案經檢察官施良波到庭執行職務。
中    華    民    國      八十九      年      七      月      十八      日
                            臺灣高等法院刑事第四庭
                                審判長法  官  蔡  永  昌
                                      法  官  許  宗  和
                                      法  官  徐  昌  錦
右正本證明與原本無異。
不得上訴。
                                      書記官  吳  金  來
中    華    民    國      八十九      年      七      月     二十一     日
附錄：本判決論罪科刑法條全文
刑法第三百三十六條第二項：
對於業務上所持有之物，犯前條第一項之罪者，處六月以上五年以下有期徒刑，得併
科三千元以下罰金。
附件：
臺灣基隆地方法院刑事判決                          八十八年度訴字第六五四號
    公  訴  人  臺灣基隆地方法院檢察署檢察官
    被      告  乙○○  女  四十五歲（民國○○○年○月○○日生）
                        身分證統一編號：Ｃ二一六四六八四號
                        住基隆市○○區○○路三二五巷十五號
右列被告因業務侵占案件，經檢察官提起公訴（八十八年度偵字第五一二三號），本
院判決如左：
    主  文
乙○○連續意圖為自己不法之所有，而侵占對於業務上所持有之物，處有期徒刑拾月
。
    事  實
一、乙○○於民國八十八年一月間因犯侵占罪，經本院判處有期徒刑七月，緩刑二年
    確定，猶不知悔改，其原係基隆市七堵區○○○路十五之五三號大尖山海產園餐
    廳之會計，負責保管大尖山海產園餐廳當日營業所得、收取客人簽帳之帳款及製
    作營業收入日報表、相關傳票，為從事業務之人，詎乙○○竟基於概括犯意，意
    圖為自己不法之所有，先於八十八年七月底，將向該餐廳客人簽帳所收之帳款新
    台幣（下同）二萬六千一百二十八元，未依規定交給總會計謝芸庭，復於同年八
    月初，未將保管之八十八年七月份電費九萬五千四百十一元向台灣電力股份有限
    公司繳納，又將所保管之八十八年八月五日營業所得十一萬五千八百十四元及八
    十八年八月六日營業所得二萬七千七百四十六元，未依規定於翌日即八十八年八
    月六日、八月七日交給總會計謝芸庭，而將因業務而持有之大尖山海產園餐廳上
    開款項共計二十六萬五千零九十九元，予以侵占入己，所得款項供己花用，於八
    十八年八月九日即自行離職未到店內上班。
二、案經大尖山海產園餐廳經理甲○○訴由臺灣基隆地方法院檢察署檢察官偵查起訴
    。
    理  由
一、訊據被告乙○○固坦承其係大尖山海產園餐廳之會計，負責保管大尖山海產園餐
    廳當日營業所得、收取客人簽帳之帳款及製作營業收入日報表、相關傳票，並保
    管客人簽帳所收之帳款二萬六千一百二十八元、八十八年七月份電費九萬五千四
    百十一元、八十八年八月五日營業所得十一萬五千八百十四元及八十八年八月六
    日營業所得二萬七千七百四十六元，且將八十八年八月六日之營業所得二萬七千
    七百四十六元予以花用等情不諱，惟辯稱伊所保管客人簽帳所收之帳款二萬六千
    一百二十八元、八十八年七月份電費九萬五千四百十一元、八十八年八月五日營
    業所得十一萬五千八百十四元，於八十八年八月九日發覺遺失云云。經查，右揭
    事實，業據大尖山海產園餐廳經理甲○○指訴綦詳，並經證人即大尖山海產園餐
    廳總會計謝芸庭結證屬實，渠等與被告素無怨隙，當無設詞攀誣被告之理，又甲
    ○○提出本案告訴後，被告先則否認挪用八十八年八月五日及六日之營業所得，
    嗣於本院第二次開庭調查時承認確將八十八年八月六日之營業所得花用殆盡，前
    後所述不一，其真實性已有可疑，參以被告自承並未將保管之金錢遺失告知餐廳
    負責人及報警處理，顯有常情有違，並於八十八年八月九日即自行離職他去，被
    告不告而別，致使大尖山海產園餐廳之相關帳冊及金錢等去向不明，被告所為辯
    解，顯係事後卸責之詞，不足採信，此外復有營業收入日報表、記帳單、現金支
    出傳票、電費帳務管理系統欠費查詢單在卷可稽，被告連續侵占大尖山海產園餐
    金錢之事實，應可認定，本件事證明確，被告犯行洵堪認定。
二、查被告乙○○係大尖山海產園餐廳之會計，為從事業務之人，其因業務上之關係
    而持有大尖山海產園餐廳客人簽帳之帳款二萬六千一百二十八元、八十八年七月
    份電費九萬五千四百十一元、八十八年八月五日營業所得十一萬五千八百十四元
    及八十八年八月六日營業所得二萬七千七百四十六元，自係業務上所持有之物，
    被告易持有為所有之意思予以處分，核其所為，係犯刑法第三百三十六條第二項
    之業務侵占罪。被告先後多次犯行，時間緊接，方法相同，觸犯犯罪構成要件相
    同之罪名，顯係基於概括犯意而為，為連續犯，應以一罪論並加重其刑。被告侵
    占客人簽帳之帳款二萬六千一百二十八元及八十八年七月份電費九萬五千四百十
    一元之犯行，起訴書雖未敘及，惟此部分事實與起訴判罪部分有連續犯關係，屬
    裁判上一罪，為起訴效力所及，應併予審理。爰審酌被告之品行、犯罪之動機、
    手段、侵占之金額、所生危害、犯罪後之態度及迄今仍未返還所侵占款項等一切
    情狀，量處如主文所示之刑。
據上論斷，應依刑事訴訟法第二百九十九條第一項前段，刑法第五十六條、第三百三
十六條第二項，罰金罰鍰提高標準條例第一條前段，判決如主文。
本案經檢察官蔡和憲到庭執行職務。
中      華      民      國    八十九    年      四      月    二十五    日
                                 臺灣基隆地方法院刑事第三庭
                                            法  官  陳  湘  琳
右正本證明與原本無異。
對於本件判決如有不服，應於收受送達後十日內，向本院提出上訴書狀，上訴於臺灣
高等法院，並按他造當事人之人數附具繕本。
                                            書記官  李  姿  穎
中      華      民      國    八十九    年      四      月    二十八    日
附錄論罪法條：
刑法第三百三十六條第二項：
對於業務上所持有之物，犯前條第一項之罪者，處六月以上五年以下有期徒刑，得併
科三千元以下罰金。


司法院資訊處製作；財團法人民間司法改革基金會備份。
